臺灣臺南地方法院刑事判決　　　　　　　　　　　　九十一年度交易字第二四八號
　　公　訴　人　臺灣臺南地方法院檢察署檢察官
　　被　　　告　乙○○
右列被告因公共危險案件，經檢察官提起公訴（九十一年度偵字第八二四五號），本
院判決如左：
    主  文
乙○○服用酒類，不能安全駕駛動力交通工具而駕駛，累犯，處拘役肆拾日，如易科
罰金，以參佰元折算壹日。
    事  實
一、乙○○前於民國八十三年間，因肅清煙毒條例案件，經本院以八十三年度訴字第
    五七三號刑事判決，判處有期徒刑三年六月，上訴後復經臺灣高等法院臺南分院
    以八十三年度上訴字第二二六三號刑事判決，判決上訴駁回確定在案，入監服刑
    後，於八十八年十二月十五日縮刑期滿執行完畢。然其猶不知警惕，復於九十一
    年六月二十四日晚間十時五十五分許（起訴書誤載為十時許），在其位於台南縣
    永康市○○○路四三巷廿七之四號住處，飲用玉泉清酒後，業已達於不能安全駕
    駛動力交通工具之程度，竟仍自其住處駕駛車牌號碼七六六─七八四九號重型機
    車，前往永康市○○○路附近之釣蝦場找朋友。後於同日晚間十一時許，其正沿
    台南縣永康市○○○路，由西往東方向，行至該路一六０號前時，因不勝酒力意
    識模糊而操控能力變差，以致駕車失控跨越分向限制線闖入對向車道，而與由甲
    ○○所駕駛，自對向車道迎面駛來之車牌號碼Ｙ九—七四三八號自用小客車發生
    碰撞。嗣後警方人員據報前往現場處理時，測得乙○○之吐氣酒精濃度仍達每公
    升０．三五毫克，而查獲上情。
二、案經台南縣警察局永康分局報請臺灣臺南地方法院檢察署檢察官偵查起訴。
    理  由
一、右述犯罪事實，已據被告乙○○於警訊時及本院審理中坦白承認，核與證人即駕
    駛小客車遭被告所騎之機車撞及之甲○○於警訊時證述之情節相符，並有台南縣
    警察局處理交通事故紀錄表、道路交通事故調查報告表各一紙及現場蒐證照片七
    張在卷足參。
二、按酒精使用後對人體之影響，除造成自主神經系統亢奮，與認知功能之暫時性缺
    損外，與駕駛能力有關者，為對於移動景物的追蹤能力、經強光照射後恢復視力
    ，及監視四周的注意力等，而此三種能力在夜間駕車尤其重要，許多人飲酒後因
    沒有可自覺的生理反應，以致腦部功能已缺損而仍不自知照常開車，此乃許多酒
    後駕車造成意外事故之主因之一（台北醫學院附設醫院精神科蔡尚穎主任論文「
    酒精對人體生理與行為之影響」參照），亦為刑法修正增訂第一百八十五條之三
    之立法理由。次按，許多研究指出呼氣酒精濃度達每公升０．二五毫克以上或血
    液中酒精濃度達０．０五 ﹪（五０mg/dl）以上，將使其複雜技巧障礙、駕駛能
    力變壞肇事率比未飲酒時高二倍（參見司法院第四十五、第四十六期司法業務研
    究會研究專輯刑事法律專題研究（十七）第三０七頁，中央警察大學交通學系暨
    交通管理研究所蔡中志——對飲酒不能安全駕駛之執法研究）。再者，道路交通
    安全規則第一百十四條第二款規定，汽車駕駛人飲酒後吐氣所含酒精成份（即濃
    度）超過每公升０．二五毫克以上者，不得駕車，即是基於酒精對人體中樞神經
    系統有麻醉作用，為維護安全駕駛，而為之禁止規定。另刑法第一百八十五條之
    三所稱服用酒類或其他相類之物，不能安全駕駛動力交通工具之公共危險條款，
    則屬抽像危險犯之規定，此種抽象危險犯係伴隨飲酒過量駕車之行為而當然成立
    。換言之，只需客觀上有此種行為出現，危險即視為存在，是否果真肇事，並不
    影響公共危險罪責之成立，然如確實因之駕車肇事，其刑責之明顯性，自更不待
    言。又參考德國、美國之認定標準，對於酒精濃度呼氣已達每公升０．五五毫克
    或血液濃度達０．一一％以上，肇事率為一般正常人之十倍，認為已達「不能安
    全駕駛」之標準；至於上揭數值以下之行為，如輔以其他客觀事實得作為「不能
    安全駕駛」之判斷，亦認為應依刑法第一百八十五條之三之規定移送法辦處以刑
    罰，此有法務部八十八年五月十八日法八八檢字第００一六六九號函可資參照。
三、經查，本件被告乙○○於上述時、地，酒後駕車而失控闖入對向車道之事實，除
    據其供認屬實外，另被告駕車肇事後經警測得之吐氣酒精濃度，為每公升０．三
    五毫克，亦有吐氣酒精濃度測試報告表一紙附卷可按，該數值雖尚未達法務部所
    定之每公升０．五五毫克之標準，惟已超過每公升０．二五毫克以上，依照前開
    說明可知，被告業有複雜技巧障礙及駕駛能力變壞之情形，而依前述道路交通安
    全規則之規定，本不得駕車，然被告竟無視上開規定，猶駕車外出，嗣後並因不
    勝酒力，致駕車失控闖入對向車道而與他車發生碰撞，足證被告當時之注意力已
    無法集中，飲酒後確已影響其判斷力及肢體協調能力。況被告肇事後於警方人員
    訊問過程中，並有含糊不清、意識模糊、多話及昏睡叫喚不醒等情形，亦有刑法
    第一百八十五條之三案件測試觀察紀錄表一紙在卷足考，故被告於駕車當時，業
    已達於不能安全駕駛之程度，應無疑義。從而，本件事證已甚明確，被告之酒後
    駕車之公共危險犯行實堪認定。
四、核被告乙○○所為，係犯刑法第一百八十五條之三之重大違背駕駛安全罪。又其
    前於八十三年間，因肅清煙毒條例案件，經本院以八十三年度訴字第五七三號刑
    事判決，判處有期徒刑三年六月，上訴後復經臺灣高等法院臺南分院以八十三年
    度上訴字第二二六三號刑事判決，判決上訴駁回確定在案，入監服刑後，於八十
    八年十二月十五日縮刑期滿執行完畢，有臺灣高等法院被告全國前案紀錄表及刑
    案資料查註紀錄表各一份在卷可按，其於五年之內，再犯本件有期徒刑以上之罪
    ，為累犯，應依刑法第四十七條之規定，加重其刑。本院審酌被告犯罪之動機、
    生活狀況、品行、智識程度、及其飲酒後竟仍駕駛機車於道路上行駛，其行為不
    僅嚴重危害交通安全，而且嗣後其並因此而與他車發生交通事故，足見被告之惡
    性非輕，然其肇事後經警所測得之吐氣酒精濃度數值非高，且犯罪後亦已坦承不
    諱，態度尚稱良好等一切情狀，量處如主文所示之刑，並諭知易科罰金之折算標
    準。
五、據上論斷，應依刑事訴訟法第二百九十九條第一項前段，刑法第一百八十五條之
    三、第四十七條、第四十一條第一項前段，罰金罰鍰提高標準條例第二條，判決
    如主文。
中    華    民    國      九十一        年      九      月    二十七    日
                                  臺灣臺南地方法院交通法庭
                                      法  官    陳  志  成
右正本證明與原本無異。
如不服本判決，應於判決送達後十日內，向本院提出上訴狀。
                                      書記官    彭  建  山
中    華    民    國      九十一        年      九      月    二十七    日
附錄法條：
刑法第一百八十五條之三
服用毒品、麻醉藥品、酒類或其他相類之物，不能安全駕駛動力交通工具而駕駛者，
處一年以下有期徒刑、拘役或三萬元以下罰金。
